臺灣臺北地方法院民事裁定　　　　　　　94年度家抗字第29號
抗　告　人　財政部國有財產局臺灣北區辦事處
法定代理人　蘇維成
　　　　　　　　　　　送達代.
相　對　 人 財政部臺北市國稅局
法定代理人　張盛和
上列當事人間聲請指定遺產管理人事件，抗告人對於民國94年10
月28日本院94年度財管字第127 號第一審裁定提起抗告，本院裁
定如下：
    主　　　　文
抗告駁回。
抗告費用由抗告人負擔。
    理　　　　由
一、抗告意旨略以：依閱卷資料所示，相對人已查明被繼承人甲
    ○○於死亡前，其所有之土地及建物已移轉與張安綺、金融
    機構之存款由彭玉銘提領殆盡，被繼承人甲○○死亡時名下
    已無遺產，當無聲請遺產管理人之必要。爰依法提出抗告，
    請求廢棄原裁定云云。
二、相對人在原審以：被繼承人甲○○於民國92年10月17日死亡
    ，經查無任何繼承人。又被繼承人甲○○於91年8 月21日至
    92年3 月17日於臺北市立聯合醫院治療，住院期間無意識、
    植物人狀態，無法自行處理事務，然上開期間，被繼承人甲
    ○○所有坐落臺北市○○區○ ○段411 、412 、413 地號土
    地及臺北市○○○路4 巷31號3 樓之10建物，於92年3 月17
    日以買賣為原因，移轉登記予第三人張安綺，且被繼承人甲
    ○○設於中央信託局存款帳戶提領計新臺幣（下同）1, 892
    萬元，分次匯至第三人彭玉銘設於誠泰銀行興隆分行、富邦
    銀行新店分行、中國信託商業銀行新店分行帳戶。此部分依
    遺產及贈與稅法第13條規定，應列入遺產課稅，且張安綺、
    彭玉銘非合法繼承人，而被繼承人甲○○於上開財產處分移
    轉日期均無意思能力，張安綺、彭玉銘涉及不當得利，應將
    受領財物返還。爰依遺產及贈與稅法第6 條第2 項規定，向
    原審聲請法院指定財政部國有財產局為遺產管理人。經原審
    於94年10月28日以94年度財管字第127 號裁定指定財政部國
    有財產局臺灣北區辦事處為被繼承人甲○○之遺產管理人。
三、按抗告法院認抗告為不合法或無理由者，應為駁回抗告之裁
    定（非訟事件法第46條準用民事訴訟法第492 條第1 項、第
    495條之1第1項、第449條第1項 規定參照）。
四、次按繼承開始時，繼承人之有無不明者，由親屬會議於1 個
    月內選定遺產管理人，並將繼承開始及選定遺產管理人之事
    由，向法院報明；親屬會議依前條規定為報明後，法院應依
    公示催告程序，定6 個月以上之期限，公告繼承人，命其於
    期限內承認繼承；又無親屬會議或親屬會議未於前條所定期
    限內選定遺產管理人者，利害關係人或檢察官，得聲請法院
    選任遺產管理人，並由法院依前項規定為公示催告，民法第
    1177 條、第1178條分別定有明文。又應選定遺產管理人，
    於死亡發生之日起6 個月內未經選定呈報法院者，或因特定
    原因不能選定者，稽徵機關得依非訟事件法之規定，申請法
    院指定遺產管理人，遺產及贈與稅法第6 條第2 項亦有明文
    。
五、查被繼承人甲○○於92年10月17日死亡，經查無任何繼承人
    ，或被繼承人甲○○之親屬曾經召開親屬會議，或曾經議決
    被繼承人甲○○之遺產管理人，並依民法第1177條向本院報
    明之情形，此有死亡通報書附卷可稽（臺灣士林地方法院94
    年度財管字第70號民事卷第5 頁）。故依遺產及贈與稅法第
    6 條第2 項規定，相對人以遺產稅稽徵機關之地位，聲請本
    院指定遺產管理人，於法有據，合先敘明。
六、次查被繼承人甲○○於91年8 月21日至92年3 月17日於臺北
    市立聯合醫院仁愛院區治療，住院期間無意識、植物人狀態
    ，無法自行處理事務，此有臺北市立聯合醫院94年3 月25日
    附於臺灣士林地方法院94年度財管字第70號民事卷第6 頁可
    稽。是被繼承人甲○○於上開住院期間並無行為能力，無法
    為任何法律行為。
七、再查經相對人清查確認被繼承人甲○○之遺產包含坐落臺北
    市○○區○ ○段411 、412 、413 地號土地、臺北市○○○
    路4 巷31號3 樓之10建物、大同股份有限公司投資、味全食
    品工業股份有限公司投資、中國鋼鐵股份有限公司投資、南
    亞塑膠工業股份有限公司投資、臺灣塑膠工業股份有限公司
    投資，且其90年度綜合所得稅所得資料包含南亞塑膠工業股
    份有限公司所得、中國鋼鐵股份有限公司所得，此有遺產稅
    課稅資料參考清單、投資調查分析、大同股份有限公司投資
    明細、味全食品工業股份有限公司投資明細、中國鋼鐵股份
    有限公司股東持股證明、南亞塑膠工業股份有限公司歷年股
    票進出資料表、臺灣塑膠工業股份有限公司歷年股票進出資
    料表在卷足憑（臺灣士林地方法院94年度財管字第70號民事
    卷第7 、32至37頁），是被繼承人甲○○確有遺產有待處理
    ，自有選任遺產管理人之必要。故抗告人指稱被繼承人甲○
    ○毫無遺產，故無須選任云云，委無可採。
八、復查原為被繼承人甲○○所有之坐落臺北市○○區○ ○段41
    1 、412 、413 地號土地及臺北市○○○路4 巷31號3 樓之
    10建物，於92年3 月17日，以同年1 月17日買賣為原因，移
    轉所有權登記予張安綺，且被繼承人甲○○原設於中央信託
    局之存款帳戶內存款，於91年11月5 日至同年月18日，遭提
    領1, 892萬元，命分次匯至彭玉銘設於誠泰銀行興隆分行、
    富邦銀行新店分行、中國信託商業銀行新店分行之帳戶，此
    有不動產異動資料、土地登記申請書、土地建築改良物買賣
    所有權移轉契約書、土地增值稅繳款書、契稅繳款書、中央
    信託局銀行處帳卡、匯出匯款申請書、委託書、中央信託局
    股份有限公司國內銀行處函、華南商業銀行敦化分行函在卷
    足憑（臺灣士林地方法院94年度財管字第70號民事卷第8 至
    31頁），自堪信為真實。然被繼承人甲○○於91年8 月21日
    至92年3 月17日止並無行為能力，無法為任何法律行為，已
    於前述，如何於92年1 月17日與張安綺簽訂不動產買賣契約
    ，並於同年3 月17日辦理移轉登記？亦無可能於91年11年18
    日出具委託書（臺灣士林地方法院94年度財管字第70號民事
    卷第28頁），委託彭玉銘將定期存單解約，並匯款至彭玉銘
    之帳戶。足見張安綺、彭玉銘取得上開不動產、現金有無正
    當權源，顯有疑義，更待遺產管理人予以釐清、追索。故抗
    告人徒以被繼承人甲○○生前將其所有之土地及建物移轉予
    張安綺，且金融機構之存款由彭玉銘提領殆盡，名下已無遺
    產為由，認無遺產管理之需要云云，不足採信。
九、民法第1177條之立法理由遺產管理人之指定，旨在維護公益
    及被繼承人債權人之利益，顯非以遺產管理人管理遺產是否
    有實質利益為考量，參以非訟事件法第149 條第3 項規定，
    法院所選任之遺產管理人得由自然人、公務機關任之，本條
    規定之修法理由為無人承認繼承之遺產清理完畢後，如有賸
    於，應歸屬國庫，而國有財產向由公務機關擔任管理人，故
    除自然人外，亦得選任適當之公務機關任之。審酌被繼承人
    甲○○若確無繼承人，最後遺產終將歸國庫所有，而考量抗
    告人管理遺產之地緣關係與便利性，原審指定財政部國有財
    產局臺灣北區辦事處為被繼承人甲○○之遺產管理人，且為
    承認繼承之公示催告，即屬正當。抗告意旨指摘原裁定不當
    ，求予廢棄改判，為無理由，應予駁回。
十、據上結論，本件抗告為無理由，爰裁定如主文。
中　　華　　民　　國　　94　　年　　12　　月　　9 　　日
                    家事法庭審判長法  官  俞慧君
                                  法  官  彭南元
                                  法  官  蔡惠如
上為正本係照原本作成
本裁定除以適用法規顯有錯誤為理由，並經本院許可外，不得再
抗告。
如提起再抗告，應於收受送達後10日內向本院提出再抗告狀，應
同時表明再抗告理由，且繳納再抗告費新臺幣1,000元。
中　　華　　民　　國　　94　　年　　12　　月　　9 　　日
                                  書記官  陳弘文
參考法條：
非訟事件法第45條：
抗告法院之裁定，以抗告不合法而駁回者，不得再為抗告。但得
向原法院提出異議。
前項異議，準用民事訴訟法第484 條第2項及第3項之規定。
除前2 項之情形外，對於抗告法院之裁定再為抗告，僅得以其適
用法規顯有錯誤為理由，並經原法院之許可者為限。
前項許可，以原裁定所涉及之法律見解具有原則上重要性者為限
。
民事訴訟法第436 條之3 第3 項、第4 項及第436 條之6 之規定
，於第3項之抗告準用之。
民事訴訟法第436條之3
對於簡易訴訟程序之第二審裁判，提起第三審上訴或抗告，須經
原裁判法院之許可。
前項許可，以訴訟事件所涉及之法律見解具有原則上之重要性者
為限。
第 1 項之上訴或抗告，為裁判之原法院認為應行許可者，應添具
意見書，
敘明合於前項規定之理由，逕將卷宗送最高法院；認為不應許可
者，應以裁定駁回其上訴或抗告。
前項裁定得逕向最高法院抗告。
民事訴訟法第436條之6
對於簡易訴訟程序之裁判，逕向最高法院提起上訴或抗告，經以
上訴或抗告無理由為駁回之裁判者，不得更以同一理由提起再審
之訴或聲請再審。
